臺灣嘉義地方法院刑事判決　　　　　　　100年度訴字第791號
公　訴　人　臺灣嘉義地方法院檢察署檢察官
被　　　告　張永明
上列被告因違反毒品危害防制條例案件，經檢察官提起公訴（10
0 年度毒偵字第1337號），被告於準備程序中就被訴事實為有罪
之陳述，經本院合議庭裁定由受命法官改依簡式程序審理，判決
如下：
    主  文
張永明施用第一級毒品，累犯，處有期徒刑捌月。
    犯罪事實
一、張永明前因施用毒品案件，先後兩次經本院裁定施以觀察、
    勒戒後，均認無繼續施用毒品之傾向，分別於民國87年11月
    19日、89年1月10日執行完畢釋放，並經臺灣嘉義地方法院
    檢察署檢察官分別以87年度偵字第6816號、88年度毒偵字第
    664 號為不起訴處分確定；又因施用毒品案件，經本院裁定
    送強制戒治，於89年12月14日停止戒治交付保護管束，業於
    90年7 月27日保護管束期滿執行完畢。再因施用毒品案件，
    為同院以93年度訴字第128 號判決判處有期徒刑10月確定，
    復因施用毒品、詐欺等案件，再經同院分別以93年度訴字第
    392 號、94年度嘉簡字第1183號判決各判處有期徒刑7 月、
    4 月確定，嗣該2 罪定應執行刑為10月確定，並接續前揭毒
    品案件後執行，該3 罪已於95年3 月5 日縮刑期滿執行完畢
    。另因施用毒品案件，再分別經本院以98年度訴字第391 號
    判決判處有期徒刑10月、4 月，經定應執行有期徒刑1 年確
    定，以98年度嘉簡字第896 號判決有期徒刑6 月確定，上開
    3 案件，並經定應執行有期徒刑1 年4 月確定，甫於100 年
    1 月14日縮刑期滿執行完畢（含執行另案拘役75日）。詎張
    永明仍不知悔改，復基於施用第一級毒品海洛因之犯意，於
    100 年7 月19日上午某時，在其位於嘉義縣竹崎鄉灣橋村29
    鄰崎腳287 號住處之路旁，將海洛因摻生理食鹽水稀釋後，
    以針筒注射入體內之方式施用海洛因。嗣經其同意，為警於
    當日18時許採尿送驗，結果呈可待因、嗎啡陽性反應。
二、案經嘉義縣警察局竹崎分局報告臺灣嘉義地方法院檢察署檢
    察官偵查起訴。
    理  由
一、本件係經被告張永明於準備程序當庭表示認罪，而經本院裁
    定以簡式審判程序加以審理，則依據刑事訴訟法第273 條之
    2 、同法第159 條第2 項之規定，不適用傳聞法則有關限制
    證據能力之相關規定，合先敘明。
二、上揭犯罪事實，業據被告於偵查及本院審理中坦承不諱；又
    被告於100 年7 月19日18時許，經警得其同意採尿送驗，其
    結果呈可待因、嗎啡陽性（按施用海洛因後，經人體之水解
    代謝作用，會呈可待因、嗎啡陽性反應）反應等情，有長榮
    大學確認報告（檢體編號為：Ｚ000000000000號）、尿液檢
    體採集送驗紀錄表各1 份在卷足憑，是被告上揭自白核與事
    實相符，應堪採信。按92年7 月9 日新修正之毒品危害防制
    條例刪除2 犯及3 犯之規定，一改修法前繁雜之處遇程序，
    僅將施用毒品者簡化區分為初犯、再犯，並認施用毒品者係
    屬病患性犯人，以觀察、勒戒戒除其身癮，並以強制戒治去
    除其心癮。經觀察、勒戒或強制戒治執行完畢釋放後，若係
    5 年後再犯該條例第10條施用毒品罪者，與同條例第20條第
    1 項、第2 項關於「初犯」之處理方式相同，檢察官應先聲
    請法院裁定令被告入勒戒處所觀察、勒戒，並視有無繼續施
    用毒品傾向，決定應予釋放、為不起訴之處分，或應聲請法
    院裁定令入勒戒處所強制戒治；若係5 年內「再犯」同條例
    第10條施用毒品罪者，依同條例第23條第2 項規定，檢察官
    則應依法追訴。觀諸該條例第20條第3 項之修正理由：「觀
    察、勒戒或強制戒治5 年後再犯者，顯見前所實施之觀察、
    勒戒或強制戒治已足以遮斷其施用毒品之癮，為期自新及協
    助其戒除毒癮，對此5 年後再犯者，爰明定仍適用初犯之規
    定，先經觀察、勒戒、強制戒治之程序。」及同條例第23條
    第2 項之修正理由：「為配合簡化施用毒品犯之刑事處遇程
    序，並鑑於經觀察、勒戒或強制戒治執行完畢釋放後5 年內
    再犯者，其再犯率甚高，原據以實施之觀察、勒戒及強制戒
    治既已無法收其實效，自應施以刑事處遇。」，顯然如施用
    毒品者係前經觀察、勒戒或強制戒治等治療程序執行完畢5
    年後，始再施用毒品之「初犯」，因前所執行之觀察、勒戒
    或強制戒治已足收戒除毒癮之效，自應重新執行觀察、勒戒
    或強制戒治等治療程序，並於治療程序執行完畢後，由檢察
    官為不起訴處分，毋庸對之追訴處罰；反之，在「再犯」之
    情形，因其先前所為治療程序顯未能收戒斷毒癮之效，且考
    量施用毒品者之再犯率偏高，乃簡化其刑事處遇程序，而逕
    予追訴處罰，不再施以治療程序。參酌上開立法理由，修正
    毒品危害防制條例就施用毒品者，祇於「初犯」及「5 年後
    再犯」二種情形，有其追訴條件之限制，即須於初犯經觀察
    、勒戒或強制戒治釋放後，5 年內均無施用毒品之行為，始
    能認其前所實施之觀察、勒戒或強制戒治已足遮斷毒癮，而
    得於5 年後再犯時，再予適用初犯之規定，重行觀察、勒戒
    等程序。倘5 年內已經再犯，被依法追訴處罰，縱其第3 次
    （或第3 次以上）施用毒品之時間在初犯釋放5 年以後，即
    與「5 年後再犯」之情形有別，且因已於「5 年內再犯」，
    顯見其再犯率甚高，原實施觀察、勒戒或強制戒治，已無法
    收其實效，而無5 年戒斷期之存在，自無再經觀察、勒戒及
    強制戒治之必要，應由檢察官逕行起訴，始符新法修正之本
    旨。是被告前因施用毒品案件，經本院裁定送觀察、勒戒後
    ，因無繼續施用毒品之傾向，於87年11月19日執行完畢釋放
    ，並由臺灣嘉義地方法院檢察署檢察官於同日以87年度偵字
    第6816號為不起訴處分確定。又因施用毒品案件，經本院以
    88年度毒聲字第1756號裁定送觀察、勒戒後，認無繼續施用
    毒品之傾向，於89年1 月10日執行完畢釋放，並經臺灣嘉義
    地方法院檢察署檢察官於同日以88年度毒偵字第664 號為不
    起訴處分確定。再因施用毒品案件，經本院裁定送強制戒治
    後，於89年12月14日停止戒治交付保護管束，業於90年7 月
    27日保護管束期滿執行完畢，又於90、93、95、96、98年間
    ，分別因施用毒品案件經法院判刑確定等情，有臺灣高等法
    院被告前案紀錄表1 份附卷可考，被告於上開觀察、勒戒、
    強制戒治執行完畢後，既曾於5 年內，再犯毒品危害防制條
    例第10條之罪，則本次被告所另犯毒品危害防制條例第10條
    第1 項之罪，自非屬毒品危害防制條例第20條第3 項所定「
    再犯」之情形，而應依法追訴、處罰。從而，本件事證明確
    ，被告施用第一級毒品海洛因之犯行，洵堪認定，應依法論
    科。
三、查海洛因為毒品危害防制條例第2 條第2 項第1 款所定之第
    一級毒品，核被告張永明所為，係犯毒品危害防制條例第10
    條第1 項之施用第一級毒品罪。被告施用前持有海洛因之低
    度行為，應為施用之高度行為所吸收，不另論罪。又前因施
    用毒品案件，分別經本院以98年度訴字第391 號判決判處有
    期徒刑10月、4月，經定應執行有期徒刑1年確定，以98年度
    嘉簡字第896 號判決有期徒刑6 月確定，上開3 案件，並經
    定應執行有期徒刑1 年4 月確定，甫於100 年1 月14日縮刑
    期滿執行完畢（含執行另案拘役75日）等情，業如前述，並
    有上揭前案紀錄表附卷足參，其受有期徒刑之執行完畢後5
    年內，故意再犯本件有期徒刑以上之罪，為累犯，應依刑法
    第47條第1 項之規定加重其刑。爰審酌被告素行非佳，且施
    用毒品後經觀察、勒戒、強制戒治，猶未知所警惕仍接連施
    用毒品，並經論罪科刑後，進而再犯本案，足見其未徹底戒
    除施用毒品，惟念及施用毒品本質上係戕害自身健康之行為
    ，尚未嚴重破壞社會秩序或侵害他人權益，及被告坦承犯行
    、犯後態度尚屬良好等一切情狀，量處如主文所示之刑，以
    資儆懲。
據上論斷，應依刑事訴訟法第273 條之1 第1 項、第299 條第1
項前段，毒品危害防制條例第10條第1 項，刑法第11條前段、第
47條第1 項，判決如主文。
本案經檢察官江金星到庭執行職務。
中    華    民    國   100    年    11    月    30    日
                  刑事第一庭    法  官  張志偉
以上正本證明與原本無異。
如不服本判決應於收受判決後10日內向本院提出上訴書狀，並應
敘述具體理由；其未敘述上訴理由者，應於上訴期間屆滿後20日
內向本院補提理由書（均須按他造當事人之人數附繕本）「切勿
逕送上級法院」。告訴人或被害人如對於本判決不服者，應具備
理由請求檢察官上訴，其上訴期間之計算係以檢察官收受判決正
本之日期為準。
中    華    民    國   100    年    11    月    30    日
                                書記官  張子涵
附錄法條：
毒品危害防制條例第10條第1 項
施用第一級毒品者，處6 月以上5 年以下有期徒刑。